臺灣臺中地方法院刑事判決
111年度訴字第704號
公  訴  人  臺灣臺中地方檢察署檢察官
被      告  徐國仁


            蔡元傑


            何元晉


上列被告因妨害秩序等案件，經檢察官提起公訴（110年度少連
偵字第150號），被告於準備程序進行中，就被訴事實為有罪之
陳述，經告以簡式審判之旨，並聽取當事人意見後，本院合議庭
裁定由受命法官獨任進行簡式審判程序，判決如下：
    主    文
丙○○犯意圖供行使之用而攜帶兇器，在公共場所聚集三人以上下
手實施強暴罪，處有期徒刑柒月。
辛○○、甲○○犯意圖供行使之用而攜帶兇器，在公共場所聚集三人
以上施強暴而在場助勢罪，各處有期徒刑參月，如易科罰金，均
以新臺幣壹仟元折算壹日。
    犯罪事實
一、乙○○因故與丁○○（涉嫌妨害秩序罪嫌部分，另經不起訴處分
    ）發生爭執，2人遂相約於民國109年5月17日凌晨2時50分許
    ，在臺中市大里區公園街之青年公園內見面談判。詎乙○○竟
    基於意圖供行使之用而攜帶兇器，在公共場所聚集3人以上
    首謀施強暴之犯意，召來其友人丙○○、辛○○、甲○○及庚○○等
    人前來助陣，乙○○並攜帶客觀上可充作兇器使用之鋁棒1支
    到場，丁○○則由其友人羅宇杰（涉嫌妨害秩序罪嫌部分，另
    經不起訴處分）陪同前來。嗣乙○○、丙○○、辛○○、甲○○及庚○○等人與丁○○碰面後，丙○○基於意圖供行使之用而攜帶兇器
    ，在公共場所聚集3人以上下手實施強暴之犯意；辛○○、甲○○
    及庚○○共同基於意圖供行使之用而攜帶兇器，在公共場所聚
    集3人以上施強暴而在場助勢之犯意聯絡，於談判過程中，丙○○持由乙○○帶來之鋁棒毆打丁○○，致丁○○受有傷害（傷害部
    分未據告訴），辛○○、甲○○及庚○○則在場助勢。後因路人見
    狀報警處理，乙○○等人聽聞有人大喊「警察來了」等語後，
    隨即離開現場。丁○○也搭乘羅宇杰所駕駛之車輛往臺中市大
    里區內新橋方向離去。經警調閱相關監視錄影畫面後，通知
    乙○○、丙○○、辛○○、甲○○及庚○○等人到場說明，並自乙○○處
    扣得上揭鋁棒1支而查悉上情（乙○○、庚○○部分，由本院另
    行審結）。
二、案經臺中市政府警察局霧峰分局報告臺灣臺中地方檢察署檢
    察官偵查起訴。
    理    由
一、本件被告丙○○、辛○○、甲○○所犯為死刑、無期徒刑、最輕本
    刑為3年以上有期徒刑以外之罪，亦非屬高等法院管轄之第
    一審案件，其於準備程序進行中，先就被訴事實為有罪之陳
    述，經法官告知簡式審判程序之旨，並聽取公訴檢察官之意
    見後，依刑事訴訟法第273條之1第1項、第273條之2等規定
    ，裁定進行簡式審判程序，且不受同法第159 條第1 項、第
    161 條之2 、第161 條之3 、第163 條之1 及第164 條至第
    170 條所規定證據能力認定及調查方式之限制，合先敘明。
二、上開犯罪事實，業經被告丙○○（見警卷第75至78、79至81頁
    、偵卷第137至147頁、本院卷第127至134、203至206、209
    至216頁）、辛○○（見警卷第63至67頁、偵卷第137至147頁
    、本院卷第69至78、173至176、179至187頁）、甲○○（見警
    卷第151至155頁、偵卷第137至147頁、本院卷第69至78、17
    3至176、179至187頁）於警詢、偵訊、本院準備程序及審理
    時均坦承不諱，核與證人即同案被告乙○○（見警卷第41至44
    頁、偵卷第137至147頁）、庚○○（見警卷第167至171頁、偵
    卷第137至147頁）、證人即被害人丁○○（見警卷第257至260
    、261至263頁、偵卷第169至171頁）、證人羅宇杰（見警卷
    第279至282頁、偵卷第203至204頁）、廖翊玲（見警卷第29
    3至296頁、偵卷第223至225頁）於警詢、偵訊時、證人姚呈
    諺（見警卷第213至216頁）、鄭偉哲（見警卷第347至350頁
    ）、陳昱呈（見警卷第373至377頁）於警詢時之證述內容大
    致相符，復有員警職務報告書（見警卷第21頁）、臺中市政
    府警察局霧峰分局扣押筆錄、扣押物品目錄表（見警卷第51
    至55頁）各1份在卷可稽，另有扣案之鋁棒1支可佐，足認被
    告3人之自白與事實相符。本件事證明確，被告3人上開犯行
    均堪認定，而應依法論科。
三、論罪科刑：
  ㈠按刑法第150條之立法理由：「倘三人以上，在公共場所或公
    眾得出入之場所聚集，進而實行強暴脅迫（例如：鬥毆、毀
    損或恐嚇等行為）者，不論是對於特定人或不特定人為之，
    已造成公眾或他人之危害、恐懼不安，應即該當犯罪成立之
    構成要件，以符保護社會治安之刑法功能」。經查，本件被
    告3人及同案被告乙○○、庚○○等人於109年5月17日凌晨2時50
    分許，在臺中市大里區公園街之青年公園，被告丙○○對被害
    人施以強暴行為，被告辛○○、甲○○等人則在場助勢等情，業
    已認定如前，且警方係接獲民眾報案稱有人在該場所聚眾鬥
    毆，方至現場處理，有員警職務報告書（見警卷第21頁）可
    稽，是被告3人及同案被告乙○○、庚○○等人在上開公共場所
    聚集，被告丙○○並持鋁棒對被害人實行傷害行為，自當造成
    公眾之危害及恐懼不安，而業已妨害社會安寧秩序，又被告
    丙○○所持對被害人實行傷害行為之鋁棒於客觀上顯然足以對
    人之生命、身體、安全構成威脅而屬具有危險性之兇器，又
    被告3人及同案被告乙○○、庚○○係因同案被告乙○○與被害人
    之糾紛而相約至現場，可認其等乃係基於衝突時供行使之意
    圖而攜帶前開兇器前來，自該當「意圖供行使之用而攜帶兇
    器」之要件，且被告辛○○於本院準備程序時自陳：該鋁棒放
    在車上駕駛座，同案被告乙○○下車時即將鋁棒帶下車等語；
    被告甲○○則於本院審理時陳稱：我在現場打起來時，有看到
    同案被告乙○○攜帶上開鋁棒等語，是其等均知悉同案被告乙○○攜帶上開兇器至衝突現場，且被告丙○○更持以傷害被害人
    ，是核被告丙○○所為，係犯刑法第150條第2項第1款、第1項
    後段之意圖供行使之用而攜帶兇器，在公共場所聚集三人以
    上下手實施強暴罪；被告辛○○、甲○○所為，均係犯刑法第15
    0條第2項第1款、第1項前段之意圖供行使之用而攜帶兇器，
    在公共場所聚集三人以上施強暴而在場助勢罪。公訴意旨認
    被告辛○○、甲○○均係犯刑法第150條第1項前段之在公共場所
    聚集三人以上施強暴助勢罪，尚有未洽，惟經本院於審理程
    序中，依刑事訴訟法第95條告知變更起訴法條之意旨，使被
    告辛○○、甲○○得以進行訴訟上防禦，當認得依刑事訴訟法第
    300條之規定，變更起訴法條。
  ㈡按共犯在學理上，有「任意共犯」與「必要共犯」之分，前
    者指一般原得由一人單獨完成犯罪而由二人以上共同實施之
    情形，當然有刑法總則共犯規定之適用；後者係指須有二人
    以上之參與實施始能成立之犯罪而言。且「必要共犯」依犯
    罪之性質，尚可分為「聚合犯」與「對向犯」，其二人以上
    朝同一目標共同參與犯罪之實施者，謂之「聚合犯」，如刑
    法分則之公共場所或公眾得出入之場所聚集三人以上下手實
    施強暴、脅迫罪、參與犯罪結社罪、輪姦罪等是，因其本質
    上即屬共同正犯，故除法律依其首謀、下手實施或在場助勢
    等參與犯罪程度之不同，而異其刑罰之規定時，各參與不同
    程度犯罪行為者之間，不能適用刑法總則共犯之規定外，其
    餘均應引用刑法第28條共同正犯之規定（最高法院81年台非
    字第233號判決意旨參照）。準此，就被告丙○○所犯意圖供
    行使之用而攜帶兇器，在公共場所聚集三人以上下手實施強
    暴罪部分，不論以共同正犯，而被告辛○○、甲○○及同案被告
    庚○○間就意圖供行使之用而攜帶兇器，在公共場所聚集三人
    以上施強暴助勢犯行部分，有犯意聯絡及行為分擔，應論以
    共同正犯（就意圖供行使之用而攜帶兇器之加重部分，則應
    認被告3人及同案被告乙○○、庚○○間構成共同正犯）。
  ㈢又被告丙○○、辛○○、甲○○符合刑法第150條第2項第1款之加重
    要件，審以被告丙○○所持為鋁棒，更持之對被害人施暴等情
    ，就被告丙○○部分，爰依刑法第150條第2項第1款加重其刑
    。然就被告辛○○、甲○○，考量其等尚非持鋁棒直接對被害人
    施暴之人，再參以其2人參與本案之情節，本院認尚無依該
    款項規定加重其刑之必要，爰裁量不予加重，於此敘明。
  ㈣爰以行為人責任為基礎，審酌被告丙○○、辛○○、甲○○因同案
    被告乙○○與被害人間存在糾紛，竟不思理性處理，而聚眾至
    本案現場助勢，被告丙○○更持鋁棒對被害人下手施強暴，其
    等法治觀念薄弱，觀其等手段、犯本件之情節，已造成公眾
    或他人之危害及恐懼不安，妨害社會安寧秩序，實應予非難
    。念及被告丙○○、辛○○、甲○○於本院審理時均能坦承犯行，
    且均表示有與被害人調解之意願，然因本院安排之調解期日
    ，被害人均未到庭，有本院刑事案件報到單2份在卷可參（
    見本院卷第191、221頁），故尚未達成調解等情，兼衡被告
    3人之素行、其等行為所生危害，暨被告3人於本院審理時自
    陳之學歷、職業、薪資等家庭生活及經濟狀況等一切情狀（
    詳見本院卷第186、215頁），分別量處如主文所示之刑，就
    被告辛○○、甲○○，併均諭知易科罰金之折算標準。
四、至被告丙○○持以為本案犯行之鋁棒業已由同案被告乙○○交由
    警方查扣，有臺中市政府警察局霧峰分局扣押筆錄、扣押物
    品目錄表（見警卷第51至55頁）可參，是認該鋁棒為同案被
    告乙○○所有，該鋁棒既非被告丙○○所有之物，即與刑法第38
    條第2項前段之規定尚有未合，爰不予宣告沒收，併此敘明
    。
據上論斷，應依刑事訴訟法第273條之1第1項、第299條第1項前
段、第300條，刑法第150條第1項、第2項第1款、第28條、第41
條第1項前段，刑法施行法第1條之1第1項，判決如主文。
本案經檢察官己○○提起公訴，檢察官戊○○到庭執行職務。
中　　華　　民　　國　　111 　年　　8 　　月　　15　　日
                  刑事第十一庭  法  官  蔡汎沂
以上正本證明與原本無異。
如不服本判決應於收受送達後20日內向本院提出上訴書狀，並應
敘述具體理由；其未敘述上訴之理由者，應於上訴期間屆滿後20
日內向本院補提理由書（均須按他造當事人之人數附繕本）「切
勿逕送上級法院」。
告訴人或被害人如不服判決，應備理由具狀向檢察官請求上訴，
上訴期間之計算，以檢察官收受判決正本之日起算。
　　                        　　書記官   黃筠婷
中　　華　　民　　國　　111 　年　　8 　　月　　15　　日
附錄論罪科刑法條
中華民國刑法第150條
在公共場所或公眾得出入之場所聚集三人以上，施強暴脅迫者，
在場助勢之人，處 1 年以下有期徒刑、拘役或 10 萬元以下罰
金；首謀及下手實施者，處 6 月以上 5 年以下有期徒刑。
犯前項之罪，而有下列情形之一者，得加重其刑至二分之一：
一、意圖供行使之用而攜帶兇器或其他危險物品犯之。
二、因而致生公眾或交通往來之危險。